臺灣新北地方法院民事裁定
111年度消債職聲免字第77號
聲  請  人  
即  債務人  蔡青穎

相  對  人  
即  債權人  台新國際商業銀行股份有限公司

法定代理人  吳東亮


相  對  人  
即  債權人  滙誠第二資產管理股份有限公司

法定代理人  莊仲沼


相  對  人  
即  債權人  立新資產管理股份有限公司

法定代理人  楊子汀
即  債權人  仲信資融股份有限公司

法定代理人  陳鳳龍
相  對  人  
即  債權人  新加坡商艾星國際有限公司台灣分公司

法定代理人  曾慧雯


相  對  人  
即  債權人  兆豐國際商業銀行股份有限公司新莊分公司

法定代理人  李淑慧


上列聲請人與相對人間依消費者債務清理條例聲請免責事件，本
院裁定如下：
    主  文
債務人蔡青穎不免責。
    理  由
一、按法院為終止或終結清算程序之裁定確定後，除別有規定外
    ，應以裁定免除債務人之債務，消費者債務清理條例（下稱
    消債條例）第132 條定有明文。次按法院裁定開始清算程序
    後，債務人有薪資、執行業務所得或其他固定收入，扣除自
    己及依法應受其扶養者所必要生活費用之數額後仍有餘額，
    而普通債權人之分配總額低於債務人聲請清算前2 年間，可
    處分所得扣除自己及依法應受其扶養者所必要生活費用之數
    額者，法院應為不免責之裁定。債務人有下列各款情形之一
    者，法院應為不免責之裁定。但債務人證明經普通債權人全
    體同意者，不在此限：一、於7 年內曾依破產法或本條例規
    定受免責。二、故意隱匿、毀損應屬清算財團之財產，或為
    其他不利於債權人之處分，致債權人受有損害。三、捏造債
    務或承認不真實之債務。四、聲請清算前2 年內，因消費奢
    侈商品或服務、賭博或其他投機行為，所負債務之總額逾聲
    請清算時無擔保及無優先權債務之半數，而生開始清算之原
    因。五、於清算聲請前1 年內，已有清算之原因，而隱瞞其
    事實，使他人與之為交易致生損害。六、明知已有清算原因
    之事實，非基於本人之義務，而以特別利於債權人中之一人
    或數人為目的，提供擔保或消滅債務。七、隱匿、毀棄、偽
    造或變造帳簿或其他會計文件之全部或一部，致其財產之狀
    況不真確。八、故意於財產及收入狀況說明書為不實之記載
    ，或有其他故意違反本條例所定義務之行為，致債權人受有
    損害，或重大延滯程序。消債條例第133 條本文、第134 條
    前段定有明文。是以，法院為終止或終結清算程序之裁定確
    定後，原則上應以裁定免除債務人之債務，除非具有消債條
    例第133 條本文、第134 條前段各款所定情形之一，法院始
    得為不免責之裁定。
二、本院前於民國111 年4 月22日以新北院賢民毅111 年度消債
    職聲免字第77號函，通知相對人即全體債權人就本院應否裁
    定免責乙節表示意見，並通知相對人於111 年7 月21日到庭
    陳述，惟相對人均未到庭陳述意見，僅以書狀陳述如下：
　㈠兆豐國際銀行新莊分公司：
　　債務人對更生方案自行毀諾，聲請清算，自知無還款能力仍
    向本行申辦貸款，應屬於消債條例第134條第5項之情形，法
    院不應免責
  ㈡台新國際商業銀行表示：
　　不同意債務人免責，請詳察債務人是否有消債條例第133 條
    、第134 條各款不免責事由，諸如查詢債務人入出境資料以
    確認其是否奢侈浪費或隱匿財產之行為等語。
　㈡滙誠第二資產管理公司表示：
　　就債務人是否應予免責，願比照最大債權人意見，並尊重居
    本院之裁定等語。　
　㈢新加坡商艾星國際公司表示：　
　　就債務人是否應予免責，請依職權逕為裁定等語。
三、經查：
　㈠債務人前依消債條例具狀聲請清算，經本院以110 年度消債
    抗字第28號裁定自110 年8 月19日下午4 時起開始清算程序
    ，嗣本院司法事務官以110 年度司執消債清字第172 號以債
    務人財產應不敷清償財團費用、財團債務為由，裁定清算程
    序終止在案，業經職權調取上開卷宗核閱屬實，依法自應斟
    酌債務人有無消債條例第133 條、第134 條所定不免責事由
    ，合先敘明。
　㈡本件債務人具消債條例第133 條所定應不予免責之事由：
  1.按法院裁定開始清算程序後，債務人有薪資、執行業務所得
    或其他固定收入，扣除自己及依法應受其扶養者所必要生活
    費用之數額後仍有餘額，而普通債權人之分配總額低於債務
    人聲請清算前2 年間，可處分所得扣除自己及依法應受其扶
    養者所必要生活費用之數額者，法院應為不免責之裁定。又
    債務人依本條例第43條第6 項第3 款、第81條第4 項第3 款
    規定所表明之收入數額，係指包括基本薪資、工資、佣金、
    獎金、津貼、年金、保險給付、租金收入、退休金或退休計
    畫收支款、政府補助金、分居或離婚贍養費或其他收入款項
    在內之所有收入數額。消債條例第133 條本文、消債條例施
    行細則第21條第4 項分別定有明文。
  ⒉查本件債務人依消債條例規定向本院聲請清算，經本院裁定
    自110 年8 月19日下午4 時起開始清算程序，依消債條例第
    133 條本文為不免責裁定之審查時，應以本院裁定開始清算
    時起至裁定免責前之期間，認定債務人有無薪資、執行業務
    所得或其他固定收入，扣除自己及依法應受其扶養者所必要
    生活費用之數額後仍有餘額，而普通債權人之分配總額低於
    債務人聲請清算前2 年間，可處分所得扣除自己及依法應受
    其扶養者所必要生活費用之數額者之情形。是以，債務人自
    裁定開始清算迄今，持續領有任職於「瑞傳科技股份有限公
    司」之薪資收入，近4 個月平均薪資約33,495元【計算式：
    （37,808＋32,541＋30,503＋33,126）÷4，元以下四捨五入】
    ，有聲請人提出之員工薪資單在卷可參，以該所得收入扣除
    所稱伙食費9,000 元、交通費800 元、電信費1,000 元、房
    租4,000 元、水電費1,000 元、雜支1,200 元及扶養費3,00
    0 元等，約有餘額13,495 元（計算式：33,495－17,000－3,0
    00），洵堪認定。
　⒊又依債務人提出之「財產及收入狀況說明書」之記載（見消
    債抗卷第101 頁至103 頁），表示聲請前2 年收入為673,23
    9元，前2 年間之必要生活費用及扶養費數額為480,000 元
    ；再本件前經本院司法事務官以110 年度司執消債清字第17
    2 號考量債務人之財產不敷清償財團費用、財團債務，裁定
    終止清算程序，故普通債權人所受分配總額為0 元，顯低於
    債務人聲請清算前2 年間，可處分所得扣除自己及依法應受
    其扶養者所必要生活費用之數額193,239 元（計算式：673,
    239 －480,000 元），且債務人無法證明經全體普通債權人
    同意免責，應認債務人有消債條例第133 條前段所定不免責
    情事，應不予免責。
　㈢債務人是否具備消債條例第134 條不免責之事由：
　　依首開條文及說明所示，消債條例關於清算程序係以免責主
    義為原則，不免責為例外，倘債權人主張債務人有消債條例
    第134 條其餘各款所定不免責之情事，自應由債權人就債務
    人有合於上開各款要件之事實，舉證以實其說。經查，本件
    債權人雖請求依職權調查有無消債條例第134 條所定各款不
    免責事由，但債權人並未提出相當事證以供稽核，自難認定
    債務人有消債條例第134 條所定不應免責之情節存在，故本
    件債務人應不具消債條例第134 條所定不免責事由，堪可認
    定。
四、綜上，聲請人既符合消債條例第133 條不應免責之事由，復
    未經普通債權人全體同意其免責，揆諸首揭規定，本件聲請
    人應不免責，爰裁定如主文。
五、另債務人因消債條例第133 條之情形，受不免責之裁定確定
    後，繼續清償達該條規定之數額（即上開聲請清算前2 年間
    可處分所得扣除自己及依法應受其扶養者所必要生活費用之
    餘額193,239 元），且各普通債權人受償額均達其應受分配
    額時，依消債條例第141 條規定，債務人得再聲請法院裁定
    免責。又法院為不免責之裁定確定後，債務人繼續清償債務
    ，而各普通債權人受償額均達其債權額之20% 以上者，依消
    債條例第142 條規定，可再行聲請法院裁定免責，附此敘明
    。　
中    華    民    國    111   年     8    月     19   日
                  民事第六庭　法　官  宋家瑋
上為正本係照原本作成。
如不服本裁定，應於裁定送達後10日內，以書狀向本院提出抗告
，並繳納抗告費新臺幣1,000元。
中    華    民    國    111   年     8    月     22   日
                              書記官  張韶安
附表：（新臺幣，小數點以下四捨五入）    111年度消債職聲免字第77號      編號 債權人 債權總額 公告債權比例 債務人依133條規定所應清償之最低數額（即193,239元×公告債權比例） 第142條所定債權額20%  1 台新國際商業銀行股份有限公司 757,489元 41.92% 80,006元 151,978元  2 滙誠第二資產管理股份有限公司 8,849元 0.49% 947元 1,770元  3 仲信資融股份有限公司 272,805元 15.10% 27,179元 54,561元  4 新加坡商艾星國際有限公司台灣分公司 667,707元 36.95% 58,100元 133,541元  5 兆豐國際商業銀行股份有限公司新莊分公司 100,000元 5.53% 10,686元 20,000元